【裁判字號】    95,抗,162
【裁判日期】    950324
【裁判案由】    本票裁定
【裁判全文】
臺灣臺北地方法院民事裁定               95年度抗字第162號
抗  告  人  乙○○
相  對  人  甲○○
上列當事人間聲請本票准許強制執行事件，抗告人對於中華民國
95年1月2日本院所為之95年度票字第415號裁定提起抗告，本院
裁定如下：
    主  文
抗告駁回。
抗告程序費用新臺幣壹仟元由抗告人負擔。
    理  由
一、按執票人向本票發票人行使追索權時，得聲請法院裁定後強
    制執行。票據法第123條定有明文。而本票執票人，依票據
    法第123條規定，聲請法院裁定許可對發票人之強制執行，
    係屬非訟事件，此項聲請之裁定，及抗告法院之裁定，僅依
    非訟事件程序，就本票形式上之要件是否具備予以審查為已
    足，並無確定實體上法律關係存否之效力，如發票人就票據
    債務之存否或數額有爭執時，應由發票人提起確認之訴，以
    資解決（最高法院57台抗字第76號、56年台抗字第714號判
    例意旨參照）。次按發票人或背書人，得為免除作成拒絕證
    書之記載；匯票上雖有免除作成拒絕證書之記載，執票人仍
    應於所定期限內，為承兌或付款之提示，但對於執票人主張
    未為提示者，應負舉證之責。票據法第94條第1項、第95條
    分別定有明文。此項規定依票據法第124條之規定，於本票
    上亦準用之。故本票既經記載免除作成拒絕證書，票據債務
    人若抗辯執票人未經提示付款，即應負舉證責任（最高法院
    72年度台上字第598號判決意旨參照）。
二、本件抗告意旨略以：相對人前以抗告人所簽發之本票於到期
    後經提示未獲付款為由對抗告人聲請本票裁定准許強制執行
    ，並經本院95年度票字第415號裁定准許在案，惟系爭本票
    上雖有免除作成拒絕證書之記載，但相對人仍應於所定期限
    內為提示，然本件相對人並未於到期日向抗告人為提示及催
    討，其聲請狀內亦無提示之證據，其徒托空言，實不足登採
    ，為此爰依法提起抗告，請求廢棄原裁定。
三、經查，本件抗告人以相對人未於到期日向其提示請求付款為
    由提起抗告，惟系爭六紙本票上均有免除作成拒絕證書及通
    知義務之記載，依前開規定，抗告人主張相對人未為提示，
    應由抗告人就系爭本票未經提示之事實為舉證，然本件抗告
    人就此未為舉證，其主張相對人未為提示而不得行使追索權
    之空言抗辯即不足採。從而，抗告意旨指摘原裁定不當，求
    予廢棄，為無理由，應予駁回。
四、據上論結，本件抗告為無理由，依非訟事件法第46條、第21
    條第2項，民事訴訟法第495條之1第1項、第449條第1項、第
    78條，裁定如主文。
中    華    民    國    95    年    3    月    24    日
                 民事第二庭審判長    法  官  鄭純惠
                                     法  官  吳淑惠
                                     法  官  蕭胤瑮
以上正本係照原本作成。
如不服本裁定應於送達後10日內向本院提出抗告狀，並繳納抗告
費新臺幣1,000元。
中    華    民    國    95    年    3    月    24    日
                                     書記官  黃慧怡


司法院資訊處製作；財團法人民間司法改革基金會備份。
